臺灣南投地方法院刑事判決
110年度訴字第190號
公  訴  人  臺灣南投地方檢察署檢察官 
被      告  陳建富


選任辯護人  張淑琪律師
上列被告因違反毒品危害防制條例案件，經檢察官提起公訴（11
0年度偵字第1431號、110年度偵字第1536號），本院判決如下：
    主  文
陳建富共同意圖販賣而持有第三級毒品，處有期徒刑貳年。緩刑
伍年，緩刑期間付保護管束，並應向國庫支付新臺幣拾伍萬元暨
於緩刑期內接受受理執行之地方檢察署所指定之法治教育參場次
。扣案之毒咖啡包玖佰玖拾壹包（含包裝袋玖佰玖拾壹只），均
沒收之。
    事  實
一、陳建富明知4-甲基甲基卡西酮（4-Methylmethcathinone、M
    ephedrone、4-MMC）、硝西泮（耐妥眠，Nitrazepam）分別
    係毒品危害防制條例所定之第三級毒品、第四級毒品，不得
    持有純質淨重5公克以上或販賣，竟於民國109年1月間某日
    ，在臺中市某處，以新臺幣（下同）20萬元之代價購得內摻
    有上開毒品之毒咖啡包2大箱（共1000包）後，竟與游勝恒
    （另經本院以109年度訴字第150號判決判處有有期徒刑壹年
    肆月，緩刑叁年）基於意圖販賣而持有第三級毒品4-甲基甲
    基卡西酮、第四級毒品硝西泮之犯意聯絡，於109年4月12日
    下午5時50分許，在南投縣埔里鎮八德路之雅虎釣蝦場正對
    面之檳榔攤後方，共同議定由游勝恒以每1包毒咖啡包600元
    之價格出售，游勝恒可從中獲得200元之報酬，並由陳建富
    將上開毒咖啡包交付游勝恒持有且放置於游勝恒位於埔里鎮
    成功路21號住處。次日，游勝恒丟棄其中5包破損之毒咖啡
    包，自己施用其中1包毒咖啡包、並拿回給陳建富其中3包毒
    咖啡包。嗣經警於109年4月14日上午6時5分許，持另案搜索
    票至游勝恒之上開住處執行搜索，目視所及發現前述毒咖啡
    包，當場扣得含有4-甲基甲基卡西酮、硝西泮之毒咖啡包共
    991包（4-甲基甲基卡西酮總純質淨重224.2054公克；硝西
    泮純度低於1%，不予計算純質淨重），而循線查悉上情。
二、案經南投縣政府警察局埔里分局報告暨臺灣南投地方檢察署
    檢察官簽分偵查後起訴。
    理  由
一、證據能力方面： 
　㈠按被告以外之人於審判外之陳述，雖不符刑事訴訟法第159條
    之1至第159條之4之規定，然經當事人於審判程序同意作為
    證據，法院審酌該言詞陳述作成時之情況，認為適當者，亦
    得為證據；當事人、代理人或辯護人於法院調查證據時，知
    有刑事訴訟法第159條第1項不得為證據之情形，而未於言詞
    辯論終結前聲明異議者，視為有前項之同意，刑事訴訟法第
    159條之5定有明文。核其立法意旨，在於傳聞證據未經當事
    人之反對詰問予以核實，原則上先予排除。惟若當事人已放
    棄反對詰問權，於審判程序中表明同意該等傳聞證據可作為
    證據；或於言詞辯論終結前未聲明異議，基於尊重當事人對
    傳聞證據之處分權，暨證據資料愈豐富，愈有助於真實發見
    之理念，且強化言詞辯論主義，使訴訟程序得以順暢進行，
    上開傳聞證據亦均具有證據能力。以下採為判決基礎之被告
    陳建富以外之人於審判外之言詞或書面陳述，固屬傳聞證據
    ，惟該等證據經被告及其辯護人均表示對於證據能力無意見
    ，同意作為本案證據（見院卷【各卷宗簡稱詳附件之卷宗對
    照表所示，以下卷宗出處均以簡稱代之】第79頁），復經本
    院依法踐行調查證據程序時，諭知檢察官、被告及其辯護人
    均得隨時就本案各項證據（包括證據能力）表示意見，而檢
    察官、被告及其辯護人迄言詞辯論終結前，均未對該等證據
    之證據能力表示異議，揆諸前揭說明，暨經審酌前揭證據之
    取得，無違法取證或其他瑕疵，以之為本案證據堪為適當等
    情，本院認該等證據均有證據能力。
  ㈡本院以下所引用之非供述證據，均與本件事實具有自然關聯
    性，又查無事證足認有違背法定程序或經偽造、變造所取得
    等證據排除之情事，且檢察官、被告及其辯護人對此部分之
    證據能力亦均不爭執，是堪認均有證據能力。
二、認定犯罪事實所憑之證據及理由： 
  ㈠上揭事實，業據被告於偵訊、本院準備程序及審理時（見偵
    三卷第11頁、院卷第78頁、第116頁）均坦承不諱，核與另
    案被告即證人（下稱另案被告）游勝恒於警詢、偵訊、另案
    審理時證述大致相符(見警一卷第2至11頁、警二卷第17至22
    頁、偵一卷第10至12頁、偵四卷第15至20頁、第31至33頁、
    第40至42頁、第355至359頁、另案院卷第25至30頁、第103
    至114頁、第163至166頁、第211至241頁、第283至299頁)，
    並有指認犯罪嫌疑人紀錄表、監視器影像翻拍截圖、毒品上
    手聯絡資料手機螢幕截圖、本院核發之109年聲搜字第140號
    搜索票、南投縣政府警察局埔里分局扣押筆錄、扣押物品目
    錄表、扣押物品收據、數位證物勘察採證同意書、自願同意
    受採證證物一覽表、南投縣○○○○○○里○○○○○○○○○號與真實姓
    名對照表、毒品試劑篩驗蒐證照片、採驗同意書、南投縣○○
    ○○○○里○○○○○○○○○○○○○號對照表、中山醫學大學附設醫院檢
    驗科藥物檢測中心尿液檢驗報告、衛生福利部草屯療養院草
    療鑑字第1090400196號鑑驗書、衛生福利部草屯療養院草療
    鑑字0000000000號鑑驗書、門號0000-000000號及0000-0000
    00號查詢單、另案被告游勝恒持用之手機螢幕翻拍照片及毒
    品交易地點照片、監視器翻拍照片、警員偵查報告、個人戶
    籍資料查詢結果、被告陳建富同意搜索書、南投縣政府警察
    局埔里分局搜索扣押筆錄、南投縣政府警察局拉曼光譜儀檢
    測初篩報告翻拍照片、衛生福利部草屯療養院快速篩查報告
    翻拍照片、警員職務報告及毒品初篩照片、臺灣南投地方檢
    察署辦案公務電話紀錄表、警員搜索現場照片、證物入庫照
    片、臺灣南投地方檢察署檢察官勘驗筆錄、南投縣政府警察
    局數位證物勘查報告、內政部警政署刑事警察局109年6月5
    日刑紋字第1090057588號鑑定書及扣案毒品咖啡包照片各1
    份(見警一卷第29至50頁、第53至61頁、第64至66頁、第68
    至70頁、警二卷第45至55頁、偵一卷第21至30頁、第39至40
    頁、第51至54頁、偵四卷第22至29頁、第68至71頁、第126
    頁、第128至226頁、第229至234頁、第279至320頁）在卷可
    證，足認被告之自白與事實相符，得予採信。
  ㈡按毒品危害防制條例所規定之販賣毒品罪與意圖販賣而持有
    毒品罪，行為人持有毒品之目的，均在於販賣，故主觀上均
    須具有營利意圖，不論係出於原始持有之目的，抑或初非以
    營利之目的而持有（例如受贈、吸用），嗣變更犯意，意圖
    販賣而繼續持有，均與意圖販賣而持有毒品罪之要件該當，
    如行為人所持有之毒品已經進而賣出交付，其意圖販賣而持
    有毒品之低度行為應為較高度之販賣行為所吸收，而僅從較
    高度之販賣毒品罪處罰，該意圖販賣而持有毒品之低度行為
    已被吸收而不另論罪(最高法院111年度台上字第452號判決
    可參）。然查被告業已自承：我跟游勝恒說如果有人問他有
    沒有咖啡包在販賣的話，再請游勝恒轉告我，我同意之後再
    由他販賣；我跟游勝恒說看他要賣多少錢都可以，但他每賣
    出一包要給我350元至400元的金錢，我每包的成本200元等
    語（見偵三卷第11頁）。又衡以扣案咖啡包高達991包，且
    被告不將之藏在便於自己取用之處所，竟交付予關係不熟之
    另案被告游勝恒，而不懼怕遭到舉發，著實迥異於一般毒品
    施用者之習性等情，堪認被告轉交另案被告游勝恒持有上開
    毒品有意圖販賣與他人甚明，惟依卷內資料，尚難認有何證
    據足資認定被告或另案被告游勝恒就上開毒品已有向外求售
    或找到買家提供看貨、議價等買賣毒品之要約或意思合致，
    揆諸前揭說明，被告本件犯行，僅該當意圖販賣而持有毒品
    ，尚未達著手販賣之程度，應堪認定。
  ㈢綜上所述，本案事證明確，被告之犯行可以認定，應予依法
    論罪科刑。
三、論罪科刑：
  ㈠按行為後法律有變更者，適用行為時之法律；但行為後之法
    律有利於行為人者，適用最有利於行為人之法律，刑法第2
    條第1項定有明文。被告為本案犯行後，前於109年1月15日
    修正公布之毒品危害防制條例，於同年7月15日開始施行，
    茲就與本案相關部分，說明如下：
　⒈毒品危害防制條例雖修正增定第9條第3項：「犯前五條之罪
    而混合二種以上之毒品者，適用其中最高級別毒品之法定刑
    ，並加重其刑至2分之1」，然本項係屬另一獨立之犯罪型態
    ，依刑法第1條所定之「罪刑法定原則」及「法律不溯及既
    往原則」，本案被告意圖販賣而持有混合摻有前開第三級、
    第四級毒品成分咖啡包之犯行，自不適用其行為後增訂之毒
    品危害防制條例第9條第3項規定論處。
　⒉修正前毒品危害防制條例第17條第2項規定「犯第4條至第8條
    之罪於偵查及審判中均自白者，減輕其刑」，修正後則規定
    「犯第4條至第8條之罪於偵查及歷次審判中均自白者，減輕
    其刑」，經比較新舊法結果，修正後毒品危害防制條例第17
    條第2項規定犯意圖販賣而有第三級、第四級毒品罪者，須
    於偵查及「歷次」審判中均自白，方得依該條規定減輕其刑
    ，相較於修正前除偵查中自白外，僅須於審判中曾經自白即
    可減刑之規定而言，自以修正前毒品危害防制條例第17條第
    2項之規定對被告較為有利。
　㈡核被告所為，係犯毒品危害防制條例第5條第3項之意圖販賣
    而持有第三級毒品罪、同條第4項之意圖販賣而持有第四級
    毒品罪。被告持有第三級毒品純質淨重5公克以上之低度行
    為，應為其意圖販賣而持有第三級毒品之高度行為所吸收，
    不另論罪。
　㈢被告與另案被告游勝恒就本案犯行，有犯意聯絡及行為分擔
    ，應依刑法第28條論以共同正犯。
　㈣被告所犯毒品危害防制條例第5條第3項之意圖販賣而持有第
    三級毒品罪、同條第4項之意圖販賣而持有第四級毒品罪，
    係一行為觸犯數罪名，為想像競合犯，應依刑法第55條之規
    定，從一重之意圖販賣而持有第三級毒品罪處斷。
　㈤被告迭於偵查中及本院審理中自白上開犯行，已如前述，爰
    依修正前毒品危害防制條例第17條第2項規定減輕其刑。
　㈥爰以行為人之責任為基礎，審酌被告無視政府禁令，明知第
    三、四級毒品，依法不得販賣，卻意圖與另案被告游勝恒共
    同販賣本件扣案之毒咖啡包，助長施用毒品之惡習，且持有
    數量非微，倘流入市面，勢將影響他人身心健康甚鉅，所為
    殊值非難。惟念及被告坦承犯行之犯後態度，且尚未販賣即
    遭員警查獲，已避免毒害之蔓延，尚未造成具體危害；兼衡
    被告之犯罪動機、目的、手段暨被告自承高工畢業之教育程
    度，從事工程及旅館相關工作，家庭經濟狀況小康等一切情
    狀（見院卷第115頁），量處如主文所示之刑。
　㈦末查，被告前雖曾因故意犯罪受有期徒刑以上刑之宣告，惟
    執行完畢後，5年以內未曾因故意犯罪受有期徒刑以上刑之
    宣告，有上開被告前案紀錄表1份附卷可稽，其因一時失慮
    、致罹刑典，犯後坦承犯行、尚見悔意，持有之毒咖啡包已
    經扣案、共同持有時間不長，是經此刑事程序後，應能知所
    警惕而無再犯之虞，本院因認所宣告之刑，以暫不執行為適
    當，爰予宣告緩刑5年，以啟自新。又為使被告於緩刑期間
    內，深切記取教訓、避免日後再犯，並依刑法第74條第2項
    第4款、第8款規定，諭知被告應向國庫支付15萬元，及於緩
    刑期內接受受理執行之地方檢察署所指定之法治教育3場次
    ，且依刑法第93條第1項第2款之規定，應於緩刑期間付保護
    管束；被告如有違反本院所定上開負擔情節重大，足認原宣
    告之緩刑難收其預期效果，而有執行刑罰之必要者，得撤銷
    緩刑之宣告，併予敘明。
　㈧沒收部分
　　按毒品危害防制條例對於查獲之製造、運輸、販賣、意圖販
    賣而持有、以非法方法使人施用、引誘他人施用及轉讓第三
    、四級毒品之沒收，並無特別規定，如其行為已構成犯罪，
    則該毒品即屬不受法律保護之違禁物，應回歸刑法之適用，
    依刑法第38條第1項之規定沒收之，始為適法（最高法院109
    年度台上字第1301號判決意旨參照）。扣案之毒咖啡包991
    包，送驗結果檢出第三級毒品4-甲基甲基卡西酮、第四級毒
    品硝西泮，有上開鑑驗書在卷為憑，均屬違禁物，不問屬於
    犯罪行為人與否，均應依刑法第38條第1項規定予以宣告沒
    收。而盛裝上開毒品之包裝袋991只，以現今所採行之鑑驗
    方式，仍會殘留微量毒品而無法將之完全析離，亦應視為毒
    品之一部分，一併宣告沒收；上開毒品取樣鑑驗部分，既已
    用罄而滅失，自無庸再宣告沒收。
據上論斷，應依刑事訴訟法第299條第1項前段，判決如主文。
本案經檢察官林孟賢提起公訴，檢察官黃淑美到庭執行職務。
中　　華　　民　　國　　111 　年　　2 　　月　　24　　日
　　　　　　　　　刑事第三庭    審判長法　官 何玉鳳　
　　　　　　　　                      法　官 顏代容
　　　　　　　　　                    法  官 吳宗育
以上正本與原本無異。
如不服本判決應於收受送達後20日內向本院提出上訴書狀，並應
敘述具體理由；其未敘述上訴理由者，應於上訴期間屆滿後20日
內向本院補提理由書（均須按他造當事人之人數附繕本）「切勿
逕送上級法院」。
                                      書記官 廖健雄
中　　華　　民　　國　　111 　年　　2 　　月　　24　　日
所犯法條
毒品危害防制條例第5條
意圖販賣而持有第一級毒品者，處無期徒刑或10年以上有期徒刑
，得併科新臺幣7百萬元以下罰金。
意圖販賣而持有第二級毒品者，處5年以上有期徒刑，得併科新
臺幣5百萬元以下罰金。
意圖販賣而持有第三級毒品者，處3年以上10年以下有期徒刑，
得併科新臺幣3百萬元以下罰金。
意圖販賣而持有第四級毒品或專供製造、施用毒品之器具者，處
1年以上7年以下有期徒刑，得併科新臺幣1百萬元以下罰金。
附件（卷宗對照表） 
卷宗全名 簡稱 南投縣○○○○○○里○○○○○○○○0000000000號刑案偵查卷宗  警一卷 南投縣○○○○○○里○○○○○○○○0000000000號刑案偵查卷宗  警二卷 臺灣南投地方檢察署109年度他字第553號偵查卷宗    偵一卷 臺灣南投地方檢察署110年度偵字第1536號偵查卷宗 偵二卷 臺灣南投地方檢察署110年度偵字第1431號偵查卷宗 偵三卷 臺灣南投地方檢察署110年度偵字第1818號偵查卷宗 偵四卷 臺灣南投地方法院110年度訴字第190號刑事卷宗 院卷 臺灣南投地方法院109年度訴字第150號刑事卷宗 另案院卷